【裁判字號】    98,訴,139
【裁判日期】    980622
【裁判案由】    清償債務
【裁判全文】
臺灣桃園地方法院民事判決               98年度訴字第139號
原      告  萬泰商業銀行股份有限公司
法定代理人  乙○○
訴訟代理人  甲○○
            丙○○
被      告  極識寶國際事業有限公司
兼  法  定
代  理  人  戊○○
被      告  丁○○
            己○○○
共      同
訴訟代理人  林復宏律師
            謝美香律師
上列當事人間請求清償債務事件，本院於民國98年5 月25日言詞
辯論終結，判決如下：
    主      文
被告應連帶給付原告新台幣肆佰零捌萬伍仟零伍元，及如附表所
示之利息、違約金。
訴訟費用由被告連帶負擔。
    事實及理由
壹、程序方面：
一、按當事人得於訴訟繫屬中，將訴訟告知於因自己敗訴而有法
    律上利害關係之第三人，民事訴訟法第65條第1 項，定有明
    文。被告主張本件借款經財團法人中小企業信用保證基金（
    下稱信保基金）保證，如信保基金代為清償後，將依民法第
    749 條規定向被告求償，則信保基金與本件訴訟有法律上利
    害關係，故具狀聲請本院向信保基金告知訴訟，有被告聲請
    狀1 份在卷可稽（見本院卷第42頁），經本院將被告告知訴
    訟之意思表示及本院言詞辯論期日通知書分別於民國98年4
    月28日、同年月20日送達於信保基金，有送達證書在卷可稽
    （見本院卷第45頁、46頁），然信保基金並未聲請參加訴訟
    ，故信保基金仍僅屬受告知訴訟人，並不因此即成為參加人
    ，先予敘明。
二、次按，訴狀送達後，原告不得將原訴變更或追加他訴，但被
    告同意或擴張或減縮應受判決事項之聲明者，不在此限，民
    事訴訟法第255 條第1 項但書第1 款、第3 款，定有明文。
    原告起訴原請求被告應連帶給付原告新台幣（下同）494 萬
    元，及如支付命令聲請狀附表所示之利息、違約金。嗣於98
    年3 月25日本院審理中具狀減縮為被告應連帶給付原告408
    萬5,005 元，及如附表所示之利息、違約金（見本院卷第19
    頁）。以上核屬聲明之減縮，並經被告同意（見本院卷第16
    頁），合於上揭規定，應予准許。
貳、實體方面
一、原告主張：(一)被告極識寶國際事業有限公司（下稱極識寶公
    司）於97年3 月24日邀同被告戊○○、丁○○、己○○○為
    連帶保證人，與原告簽訂週轉金貸款契約，約定借款額度為
    800 萬元，借款動用期間自97年3 月25日起至98年3 月24日
    止，由被告極識寶公司出具借據或（及）票據等，申請循環
    動用，每筆借款期限最長不得超過4 個月，利息按原告基準
    利率加年率百分之1.35機動計算，並依每筆借款日期按月計
    付，逾期償付本息時，除按約定利率支付遲延利息外，逾期
    6 個月以內者，按上開利率10% ，逾期超過6 個月部分，按
    上開利率20% 計付違約金。(二)嗣被告極識寶公司依前開契約
    向原告申請動用6 筆借款即97年8 月25日借得78萬元，同年
    9 月3 日借得151 萬元，同年10月24日借得48萬元、39萬元
    ，同年11月10日借得108 萬元、70萬元。詎被告極識寶公司
    於97年12月12日經台灣票據交換所公告拒絕往來，依兩造簽
    訂之授信契約書第5 條第1 項第2 款約定，債務視為全部到
    期，被告極識寶公司合計尚欠本金408 萬5,005 元，及如附
    表所示之利息、違約金，被告戊○○、丁○○、己○○○既
    為連帶保證人，依約應負連帶清償之責。(三)爰依消費借貸及
    連帶保證之法律關係，請求被告應連帶給付408 萬5,005 元
    ，及如附表所示之利息、違約金等語，並聲明：如主文所示
    。
二、被告則以：原告已依約定利率請求遲延利息，復請求損害賠
    償預定額之違約金，恐雙重獲利，故請求酌減等語，資為抗
    辯，並答辯聲明：原告之訴駁回。
三、原告主張上揭事實，業據其提出與所述相符之週轉金貸款契
    約、借據、授信約定書、票據信用資料查覆單、客戶放款資
    料查詢、催告函、撥款證明（授信動用申請書、台幣存摺對
    帳單）、請求利率依據等影本為證。被告對此亦不爭執，堪
    信原告此部分主張為真正。
四、本件違約金是否過高？
  (一)按遲延之債務，以支付金錢為標的者，債權人得請求依法定
    利率計算之遲延利息。但約定利率較高者，仍從其約定利率
    ；約定利率，超過週年百分之20者，債權人對於超過部分之
    利息，無請求權；當事人得約定債務人於債務不履行時，應
    支付違約金；約定之違約金額過高者，法院得減至相當之數
    額。民法第233 條第1 項、第205 條、第250 條第1 項、第
    252 條，定有明文。又當事人約定契約不履行之違約金過高
    者，法院固得依民法第252 條以職權減至相當之數額，惟是
    否相當仍須依一般客觀事實、社會經濟狀況及當事人所受損
    害情形，以為酌定標準，最高法院49年台上字第807 號判例
    可資參照。
  (二)被告雖抗辯原告依約定利率請求遲延利息，復請求損害賠償
    預定額之違約金，恐雙重獲利，請求酌減云云。惟審酌：原
    告主張之利息，均為週年利率百分之6.86，並未逾法定最高
    利率週年利率百分之20之範圍；另原告主張之違約金，係以
    逾期6 個月以內者，按上開利率百分之10，逾期超過6 個月
    部分，按上開利率百分之20核計，與國內金融機構通常違約
    金約定相較，並未偏高，且以上開利息加計違約金，亦未逾
    週年利率百分之9 ，堪認兩造就本件違約金之約定，應屬適
    當，尚難認有過高情事，被告請求酌減違約金云云，自難准
    許。
五、從而，原告依消費借貸及連帶保證之法律關係，請求被告應
    連帶給付原告408 萬5,005 元，及如附表所示之利息、違約
    金，為有理由，應予准許。
六、據上論結，本件原告之訴為有理由，依民事訴訟法第85條第
    2 項，判決如主文。
中    華    民    國    98    年     6    月    22    日
                    民事第二庭法  官  張金柱
附表：請求金額明細表（單位：新台幣）
┌──┬────┬────┬────────┬──────────────────┐
│編號│債權本金│週年利率│    利    息    │        違        約        金      │
├──┼────┼────┼────────┼──────────────────┤
│1   │78萬元  │6.86%   │自97年11月25日起│自97年12月20日起至清償日止，逾期6 個│
│    │        │        │至清償日止，按左│月以內者，按左列利率10% ，逾期超過6 │
│    │        │        │列利率計算。    │個月部分，按左列利率20% 計算。      │
├──┼────┼────┼────────┼──────────────────┤
│2   │151 萬元│6.86%   │自97年12月3 日起│自97年12月11日起至清償日止，逾期6 個│
│    │        │        │至清償日止，按左│月以內者，按左列利率10% ，逾期超過6 │
│    │        │        │列利率計算。    │個月部分，按左列利率20% 計算。      │
├──┼────┼────┼────────┼──────────────────┤
│3   │1 萬    │6.86%   │自98年3 月2 日起│自98年3 月2 日起至清償日止，逾期6 個│
│    │5,005 元│        │至清償日止，按左│月以內者，按左列利率10% ，逾期超過6 │
│    │        │        │列利率計算。    │個月部分，按左列利率20% 計算。      │
├──┼────┼────┼────────┼──────────────────┤
│4   │108 萬元│6.86%   │自97年12月10日起│自97年12月20日起至清償日止，逾期6 個│
│    │        │        │至清償日止，按左│月以內者，按左列利率10% ，逾期超過6 │
│    │        │        │列利率計算。    │個月部分，按左列利率20% 計算。      │
├──┼────┼────┼────────┼──────────────────┤
│5   │70萬元  │6.86%   │自97年12月10日起│自97年12月20日起至清償日止，逾期6 個│
│    │        │        │至清償日止，按左│月以內者，按左列利率10% ，逾期超過6 │
│    │        │        │列利率計算。    │個月部分，按左列利率20% 計算。      │
├──┴────┴────┴────────┴──────────────────┤
│借款債權本金合計：408 萬5,005 元。                                              │
└────────────────────────────────────────┘
如對本判決上訴，須於判決送達後20日內向本院提出上訴狀（須
按對造人數提出繕本）。
以上正本證明與原本無異。
中    華    民    國    98    年     6    月    22    日
                              書記官  陳美宜


司法院資訊處製作；財團法人民間司法改革基金會備份。
